【裁判字號】    95,訴,931
【裁判日期】    950825
【裁判案由】    違反槍砲彈藥刀械管制條例
【裁判全文】
臺灣臺南地方法院刑事判決               95年度訴字第931號
    公  訴  人  臺灣臺南地方法院檢察署檢察官
    被      告  甲○○
                        24號.
    指定辯護人  本院公設辯護人乙○○
上列被告因違反槍砲彈藥刀械管制條例案件，經檢察官提起公訴
（九十五年度偵緝字第三○七號），本院判決如下：
    主  文
甲○○未經許可，持有可發射子彈具有殺傷力之槍枝，處有期徒
刑年貳月，併科罰金新臺幣伍萬元，罰金如易服勞役，以新臺
幣壹仟元折算壹日。未扣案之可發射子彈具有殺傷力之槍枝壹枝
沒收。
    事  實
一、甲○○於民國九十四年六月六日，在臺南市○○○街「臺姬
    店ＫＴＶ」飲酒後，因酒醉與人發生口角，甲○○遂向姓名
    年籍均不詳綽號「阿虎」之男子借用可發射子彈、具殺傷力
    之改造手槍一支（未扣案）及具殺傷力之子彈七顆，而未經
    許可持有上開槍彈，嗣於當日凌晨四時五十分許，自上開Ｋ
    ＴＶ離開後，即至臺南市○○○街二五巷一七號前，持上開
    槍彈開槍射擊六發洩憤，致將丙○○所有，停放在該處之車
    牌號碼Ｃ８－８９１７號自小客貨車之後車窗玻璃、前擋風
    玻璃及右後車窗玻璃均擊破（毀損部分未據告訴）後離去，
    並即將該槍枝返還「阿虎」。經警據報到場處理，拾得甲○
    ○已擊發而為廢棄物之空彈殼六個，及其未擊發而遺留現場
    具殺傷力之子彈一顆（亦經鑑定時試射而僅餘廢棄物空彈殼
    一個）。嗣經警循線查獲。
二、案經臺南市警察局第四分局報請臺灣臺南地方法院檢察署檢
    察官偵查起訴。
    理  由
一、上開事實，業據被告迭於警詢、偵查中及本院審理時均自白
    不諱，核與證人丙○○於警詢時之指述相符，且有卷附現場
    照片十八張、刑案現場測繪圖、內政部警政署刑事警察局九
    十四年七月一日刑鑑字第○九四○○九○三二八號、九十四
    年九月五日第0000000000號槍彈鑑定書、九十四
    年十一月二日刑鑑字第○九四○一五五九九七號函（均影本
    ）各一份可資佐證；而被告所持有之槍枝、子彈雖均未扣案
    ，惟該槍、彈擊發之動能，既足以穿透質地堅硬之自用小客
    貨車擋風玻璃，則該改造手槍顯可擊發適用子彈，且其動能
    當足以穿入人體及豬隻的皮肉層無虞；況為警現場拾得未擊
    發之子彈一顆，嗣經送內政部警政署刑事警察局實際試射鑑
    定結果，亦認可擊發而具殺傷力，有內政部警政署刑事警察
    局九十五年四月二十四日刑鑑字第○九五○○三七七九五號
    函文可佐。是被告所持有之槍枝及子彈，自均認具有殺傷力
    無訛。被告自白核與事實相符，自堪採信。本件事證明確，
    被告犯行洵堪認定，應依法論科。
二、論罪科刑：
  (一)核被告所為，係犯槍砲彈藥刀械管制條例第八條第四項之未
    經許可，持有其他可發射子彈具有殺傷力之槍枝罪及同條例
    第十二條第四項之未經許可持有子彈罪。而被告行為後，九
    十四年二月二日修正公布之刑法修正條文已於九十五年七月
    一日施行。而按行為後法律有變更者，適用行為時之法律。
    但行為後之法律有利於行為人者，適用最有利於行為人之法
    律，上開修正施行後之刑法第二條第一項定有明文（刑法第
    二條規定係規範行為後法律變更所生新舊法律比較適用之準
    據法，於新法施行後，應逕適用新法第二條第一項之規定，
    為「從舊從輕」之比較〈最高法院九十五年第八次刑事庭會
    議決議一之(一)〉。）；又同法第十一條之規定亦於同次修正
    為「本法總則於其他法律有刑罰或保安處分之規定者，亦適
    用之。但其他法律有特別規定者，不在此限。」其性質上屬
    於「過橋條款」，而為法律適用之準據，且無關乎犯罪行為
    可罰性要件之變更，自應逕行適用裁判時有效之上開現行條
    文，核先敘明。
  (二)被告以一行為觸犯上開槍砲彈藥刀械管制條例第八條第四項
    、第十二條第四項之罪，為想像競合犯，而被告行為後，刑
    法第五十五條想像競合犯之規定，業經修正公布施行（公布
    施行日期同於上開刑法第二條），該條雖增訂但書有關科刑
    範圍之限制，然僅係法理之明文化，修正施行後之規定並未
    對被告有利。故應依修正前刑法第五十五條想像競合犯部分
    之規定，從情節較重之槍砲彈藥刀械管制條例第八條第四項
    之罪論斷。
  (三)爰審酌被告前有殺人未遂、懲治盜匪條例、竊盜、動產擔保
    交易法及贓物等多項前科，有臺灣高等法院被告前案紀錄表
    在卷可參，素行不佳，且於假釋期間，在人口密集之地區，
    恣意持槍射擊，行徑囂張，較諸單純持有改造槍彈惡性為重
    ，惟被告年紀尚輕，且犯後業已坦承犯行，態度尚可及學歷
    僅國小畢業等一切情狀，量處如主文所示之刑。而本件被告
    犯罪時之易服勞役折算標準，係以修正前刑法第四十二條第
    二項前段「以一元以上三元以下折算一日」、廢止前罰金罰
    鍰提高標準條例第二條前段「就其原定數額提高為一百倍折
    算一日」及現行法規所定貨幣單位折算新臺幣條例第二條規
    定現行法規所定金額以新臺幣元之三倍折算為準據，則本件
    被告犯罪時之易服勞役折算標準係以最高新臺幣九百元折算
    一日。惟九十五年七月一日修正公布施行之刑法第四十二條
    第三項前段規定：「易服勞役以新臺幣一仟元、二仟元或三
    仟元折算一日。」比較新舊法，以修正後之法律適用，較有
    利於被告，自應適用修正後之刑法第四十二條第三項前段規
    定，就併科罰金部分，諭知易服勞役之折算標準。
三、本件被告所持有之可發射子彈具有殺傷力之槍枝，屬違禁物
    ，雖未扣案，惟尚乏證據證明該改造槍枝業已滅失，應依刑
    法第三十八條第一項第一款規定，併予宣告沒收。至警員於
    被告開槍現場拾獲未擊發之子彈一顆，業經內政部警政署刑
    事警察局實際試射擊發而僅餘空彈殼一個，已如前述，及其
    餘被告開槍射擊後所遺留之空彈殼六個，均已無殺傷力，自
    非違禁物，且非被告所有之物，爰不予宣告沒收。
據上論斷，應依刑事訴訟法第二百九十九條第一項前段，槍砲彈
藥刀械管制條例第八條第四項、第十二條第四項，修正施行後刑
法第十一條前段、第二條第一項、修正前刑法第五十五條、第三
十八條第一項第一款、修正施行後刑法第四十二條第三項前段，
判決如主文。
本案經檢察官李白松到庭執行職務。
中    華    民    國    95    年    8     月    25    日
                刑事第二庭  審判長法  官  鄭文祺
                                  法  官  林中如
                                  法  官  陳賢德
以上正本證明與原本無異。
如不服本判決，應於收受送達後10日內向本院提出上訴書狀（應
附繕本）。
                                  書記官  王志銘
中    華    民    國    95    年    8     月    25    日
附錄論罪科刑法條
槍砲彈藥刀械管制條例第八條第四項
未經許可，持有、寄藏或意圖販賣而陳列第1項所列槍枝者，處
三年以上十年以下有期徒刑，併科新臺幣七百萬元以下罰金。
槍砲彈藥刀械管制條例第十二條第四項
未經許可，持有、寄藏或意圖販賣而陳列子彈者，處五年以下有
期徒刑，併科新台幣三百萬元以下罰金。


司法院資訊處製作；財團法人民間司法改革基金會備份。
